【裁判字號】    99,訴,1593
【裁判日期】    990929
【裁判案由】    侵權行為損害賠償
【裁判全文】
臺灣板橋地方法院民事判決              99年度訴字第1593號
原      告  天鎰保全股份有限公司
法定代理人  丁○○
被      告  萬世安保全股份有限公司
法定代理人  丙○
訴訟代理人  甲○○
被      告  戊○○
上列  一人
法定代理人  乙○○  住同上
上列當事人間侵權行為損害賠償事件事件，本院於民國99年9月
15日言詞辯論終結，判決如下：
    主  文
原告之訴及假執行之聲請均駁回。
訴訟費用由原告負擔。
    事實及理由
甲、程序部分：
    被告住易管理委員會經合法通知，未於言詞辯論期日到場，
    核無民事訴訟法第386條所列各款事由，爰依原告聲請，由
    其一造辯論而為判決。
乙、實體方面：
壹、原告起訴主張：
一、被告住易管理委員會（下稱住易管委會）曾與原告訂立保全
    管理服務合約，由原告之保全人員負責臺北縣中和市○○街
    36號住易社區之保全管理工作，期限至民國98年11月底止，
    其後被告住易管委員會並於上開管理服務合約屆期終止後，
    另於98年12月1日與由被告戊○○擔任總經理之被告萬世安
    保全股份有限公司（下稱萬世安公司）簽訂保全管理服務合
    約，改由被告萬世安公司負責住易社區之保全管理工作，故
    自斯時起原告與被告住易管委會間即無任何法律關係存在。
    詎被告竟基於共同侵權行為之故意，未經原告同意即擅自讓
    被告萬世安公司之保全人員繼續穿著原告經內政部警政署核
    定之制式服裝執行保全勤務，直至99年2月起，始行換穿自
    己公司之制服，致造成原告商譽損失。
二、另被告戊○○為被告萬世安公司之總經理，為實際負責公司
    業務之人，故自應與被告萬世安公司及住易管委員共同賠償
    原告商譽之損失，為此，爰依民法第184條、第185條及第19
    5條規定提起本訴等語，併聲明：
  (一)被告應連帶給付原告新臺幣（下同）80萬元，及自起訴狀送
    達之翌日起清償日止，按年息百分之5計算之利息。
  (二)願供擔保請准宣告假執行。
三、對被告抗辯之陳述：
  (一)被告辯稱原告與被告萬世安公司為關係企業，乃虛構、捏造
    之事，此觀二家公司之股權結構，並無相同股東或互相投資
    之情事自明。亦即被告萬世安公司與原告間並無從屬關係，
    亦非公司法規範之關係企業，故被告上開所辯，純係為脫免
    侵權行為之責。
  (二)被告住易管委會於答辯狀上之論述，足認被告為欺瞞住易社
    區之住戶，以共同之犯意架構出此故意且不法之侵權行為。
  (三)依保全業法第14條第1項前段規定：保全人員於執行保全業
    務時，應著定式服裝。同條第2項並規定：前項服裝之式樣
    、顏色、標誌，應報請中央主管機關備查。顯見各保全公司
    有其報請備查之制式服裝，則被告萬世安公司既為合法成立
    之保全公司，一經簽約取得執行保全工作之始，自應更易保
    全人員之服裝，焉得再使用原告之制式服裝。故被告住易管
    委會辯稱：社區自不會有任何懷疑云云，並非可信。
貳、被告之抗辯：
一、被告戊○○與被告萬安公司：
  (一)被告戊○○於95年底經友人介紹認識訴外人丁○○即原告之
    法定代理人，進而發展為男女朋友關係，並一同居住生活，
    於97年 3月間，因丁○○極力延攬，故被告戊○○乃辭去原
    來工作，專心擔任原告公司之總經理，負責經營原告經由被
    告戊○○拓展而得之保全服務據點，當時丁○○亦曾明白允
    諾被告戊○○得以原告名義對外簽約並自負新服務據點之盈
    虧，且丁○○並將原告在台北富邦商業銀行及玉山銀行開設
    之公司帳戶之存簿及公司大小章交由被告戊○○保管。
  (二)其後於98年 9月間，丁○○為拓展保全業務，便要求被告戊
    ○○另成立「萬世安保全股份有限公司」及「天益物業管理
    顧問股份有限公司」二家公司（址均設臺北縣汐止市○○路
    168號 9樓之3，並均由訴外人丙○即被告戊○○之子擔任公
    司負責人），並實際負責打理上開二家公司之業務，故自98
    年 9月份起，原告及被告萬世安公司便重疊承攬社區保全業
    務。
  (三)另上開二家公司成立後，公司員工即同時使用印有「萬世安
    保全股份有限公司」、「天益物業管理顧問有限公司」及「
    天鎰保全股份有限公司」之名片，並以關係企業之模式同時
    經營連同原告在內之三家公司；且丁○○當時係與被告戊○
    ○一同居住在萬世安公司營業處所之閣樓，故出入公司時，
    均可看見入門處懸掛有「萬世安保全股份有限公司」之名牌
    ，然其卻從未加以反對或制止。以上，足證被告戊○○另以
    萬世安公司招攬社區保全業務，係經丁○○所允許，並無任
    何侵權行為可言。
  (四)又被告萬世安公司與被告住易管委會間之保全服務契約雖係
    於98年12月 1日簽訂，然當時該據點仍係以上開關係企業模
    式經營之業務，故被告萬世安公司之保全人員進駐該據點後
    ，即繼續沿用原告之制服，迄至99年 2月間，因被告戊○○
    與丁○○感情生變，彼此交惡，丁○○乃收回前揭被告戊○
    ○保管之存摺及印章；被告萬世安公司之保全人員也換穿自
    有服飾。據此，可知被告萬世安公司之保全人員於98年12月
    1 日至99年 1月31日間穿著原告制服執行勤務，係本於原告
    授權及自認為係原告之關係企業，才未換裝，故並無侵權行
    為之故意或過失。
二、被告住易管委會未於言詞辯論期日到場，據其提出之書狀陳
    述：
    原告與被告萬事安公司為關係企業，且均由被告戊○○擔任
    公司總經理，實際負責業務經營，故過去住易管委會與原告
    洽商締約事宜時，均係與被告戊○○接洽，因而被告住易管
    委會於欲與原告續訂保全服務契約時，對於被告戊○○告知
    ：約滿後續訂之保全服務契約必須以原告之關係企業即被告
    萬世安公司之名義簽約，但保全人員服飾，仍穿著原告提供
    之制服等語，均認此為關係企業間之慣有作為，而未有任何
    之懷疑，故被告住易管委會於本件訴訟中乃無端受累於原告
    之法定代理人丁○○與被告戊○○間之男女糾葛，實無任何
    之侵權行為可言。
三、綜上答辯併聲明：
  (一)原告之訴及假執行之聲請均駁回。
  (二)如受不利判決，願供擔保，請准免為假執行。。
肆、兩造不爭執之事項：
一、被告住易管委會曾與原告公司訂有保全管理服務合約，由原
    告公司保全人員負責臺北縣中和市○○街36號住易社區之保
    全管理工作，期限至98年11月止。
二、上開管理服務屆滿後，被告住易管委會另於98年12月 1日與
    由被告戊○○擔任總經理之被告萬世安公司簽訂保全管理服
    務合約，至該日起另由被告萬世安公司，負責住易社區之保
    全管理工作。
三、被告萬世安公司之保全人員，自98年12月1日起至99年1月31
    日止，仍穿著原告公司保全人員所屬之制式服裝，於上址執
    行保全服務工作。
四、被告戊○○曾經擔任原告公司總經理，任期至99年 1月31日
    止。
伍、法院之判斷：
一、原告請求非財產上損害賠償部分：
    按公司係依法組織之法人，其名譽遭受損害，並無精神上痛
    苦之可言，登報道歉已足回復其名譽，自無依民法第 195條
    第1項規定請求精神慰藉之餘地（最高法院62年台上字第280
    6號判例意旨參照）。本件原告為公司組織型態之法人，依
    法不得請求非財產損害賠償，故原告主張其商譽受有損害，
    依侵權行為法律關係及民法第195條規定，請求被告賠償其
    非財產之損害，即屬無依據，應予駁回。
二、原告請求財產上損害賠償部分：
  (一)被告戊○○部分：
  1.按「因故意或過失，不法侵害他人之權利者，負損害賠償責
    任，故意以背於善良風俗之方法加損害於他人者亦同。違反
    保護他人之法律，致生損害於他人者，負賠償責任。但能證
    明其行為無過失者，不在此限」民法第 184條定有明文。次
    按以侵權行為為原因，請求回復原狀或損害賠償者，應就其
    權利被侵害之事實及就對造之故意或過失負舉證責任；又民
    事訴訟如係由原告主張權利者，應先由原告負舉證之責，若
    原告先不能舉證，以證實自己主張之事實為真實，則被告就
    其抗辯事實即令不能舉證，或其所舉證據尚有疵累，亦應駁
    回原告之請求。」（最高法院17年上字第 917號判例、88年
    度重上字第331號判決意旨參照）。
  2.本件原告主張被告戊○○侵害其商譽，依法應負賠償責任云
    云，為被告戊○○否認，並以前揭情詞置辯，故依上開說明
    ，原告自應就被告戊○○有故意、過失之事實及原告權利因
    被告戊○○之行為致受有損害之事實，負舉證責任。然查：
    原告對其有何權利或利益受有損害？金額多少？均未舉證以
    實其說，僅空言主張被告萬安公司之保全人員未經原告同意
    ，穿著原告之制服執行勤務，故已造成原告之商譽受損云云
    ，自無法使本院為原告有利之認定，故堪認原告之主張為無
    理由。
  (二)被告萬世安公司部分：
  1.按民法第 184條所規定之侵權行為類型，均適用於自然人之
    侵權行為，法人自無適用之餘地。民法第 185條規定之共同
    侵權行為，亦同。至於法人侵權行為則須以其董事或其他有
    代表權人，因執行職務所加於他人之損害，法人始與行為連
    帶負賠償之責任（民法第28條）。若該法人之員工因執行職
    務，不法侵害他人之權利，則依民法第 188條之規定，該法
    人亦須連帶負賠償責任（最高法院95年度台上字第 338號判
    意旨參照）。
  2.本件被告萬世安公司為法人，依上開說明，原告自不得依民
    法第184條及第185條規定，訴請該公司被告為侵權行為損害
    賠償。況原告並不能舉證證明被告萬世安公司之總經理即被
    告戊○○有何侵害原告權利之行為，則原告殆無可能再依民
    法第28條或第188條規定，向被告萬安公司求償，故原告請
    求被告萬安公司連帶賠償其商譽損害云云，於法無據，並無
    理由。
  (三)被告住易管委會部分：
  1.按「依公寓大廈管理條例第3條第9款規定，管委會係由區分
    所有權人選任住戶若干人為管理委員所設立之組織，旨在執
    行『區分所有權人會議決議事項』及『公寓大廈管理維護事
    務』，於完成社團法人登記前，僅屬非法人團體，固無實體
    法上完全之權利能力。然現今社會生活中，以管委會之名義
    為交易者比比皆是。於民事訴訟法已有第40條第3項：『非
    法人之團體，設有代表人或管理人者，有當事人能力』規定
    之外，公寓大廈管理條例更於第38條第1項明文規定：『管
    理委員會有當事人能力』，明文承認管委會具有成為訴訟上
    當事人之資格，得以其名義起訴或被訴，就與其執行職務相
    關之民事紛爭享有訴訟實施權；並於同條例第6條第3項、第
    9條第4項、第14條第1項、第20條第2項、第21條、第22條第
    1項、第2項、第33條第3款但書，規定其於實體法上亦具享
    受特定權利、負擔特定義務之資格，賦與管委會就此類紛爭
    有其固有之訴訟實施權。故管委會倘基於規約約定或區分所
    有權人會議決議所為職務之執行致他人於損害，而應由區分
    所有權人負賠償責任時，其本身縱非侵權行為責任之權利義
    務歸屬主體，亦應認被害人得基於程序選擇權，並依上開同
    條例第38條第1項規定及訴訟擔當法理，選擇非以區分所有
    權人而以管委會為被告起訴請求，俾迅速而簡易確定私權並
    實現私權，避免當事人勞力、時間、費用及有限司法資源之
    不必要耗費（最高法院98年度台上字第790號判決意旨參照
    ，併參見同院50年台上字第2719號判例意旨）。故本件原告
    以住易管委會為被告起訴請求侵權行為損害賠償，於法尚無
    不合。
  2.惟按侵權行為所發生之損害賠償請求權，以有故意或過失不
    法侵害他人權利為其成立要件，若其行為並無故意或過失，
    即無賠償之可言（最高法院55年台上字第1523號判例意旨參
    照）。經查：原告與被告住易管委會間業務之往來，向來均
    由被告戊○○負責洽商，又被告戊○○迄於99年1月31日前
    ，尚同時擔任原告及被告萬世安公司之總經理，亦為兩造所
    不爭執，衡情被告住易管委會所轄社區之區分所有權人當無
    從判斷被告萬世安公司保全人員穿著原告制服是否正當，故
    尚難認住易社區之區分所有權人有何侵害原告權利之故意或
    過失。從而，依上開判例意旨，本件原告主張依民法第184
    條、第185條規定請求被告住易委員會連帶賠償其商譽之損
    害云云，亦屬無據。
三、綜上所述，原告主張依民法第184條、第185條及第 195條規
    定，請被告連帶給付原告80萬元，及自起訴狀送達之翌日起
    清償日止，按年息百分之 5計算之利息云云，為無理由，應
    予駁回。原告之訴既經駁回，其假執行之聲請已失所附麗，
    應併予駁回之。
四、原告聲請訊問證人韓家龍、歐保泰、陳平權、韓振興及高瑞
    福，無非係為證明被告萬世安公司之保全人員穿著原告之制
    服執行勤務一事，但此事實為兩造所不爭執（見本院卷第34
    頁背面），自無調查之必要。又本件判決之基礎已臻明確，
    兩造其餘之攻擊防禦方法及舉證，於判決結果無影響，併此
    敘明。
五、訴訟費用負擔之依據：民事訴訟法第78條。
中    華    民    國    99    年    9    月    29    日
                  民事第一庭    法  官  黎文德
以上正本係照原本作成
如對本判決上訴，須於判決送達後20日內向本院提出上訴狀。如
委任律師提起上訴者，應一併繳納上訴審裁判費。
中    華    民    國    99    年    9    月    29    日
                                書記官  趙彬

司法院資訊處製作；財團法人民間司法改革基金會備份。
